臺灣士林地方法院民事判決　九十一年度簡上字第八八號
　　上　訴　人　甲○○
　　被　上訴人　乙○○
右當事人間請求清償債務事件，上訴人對於中華民國九十一年三月二十八日本院士林
簡易庭九十一年度士簡字第四四號第一審宣示判決筆錄提起上訴，本院判決如左：
    主      文
原判決廢棄。
被上訴人在第一審之訴駁回。
第一、二審訴訟費用由被上訴人負擔。
    事      實
甲、上訴人方面：
一、聲明：如主文所示。
二、陳述：除與原審判決書所載者相同茲予引用外，補稱：
  (一)被上訴人雖執有訴外人慶榮營造有限公司（設桃園縣新屋鄉○○村○○路一五八
    號）所簽發、經上訴人背書之支票四紙，惟上訴人係以見證人之身分簽名於票據
    ，並非以債務保證人之身分簽名，此乃被上訴人所明知。系爭支票係訴外人慶榮
    營造有限公司與被上訴人取消合作後退還予被上訴人土方工程押金之保證票，當
    時曾言明該四紙支票供保證，不得兌現，由慶榮營造有限公司另行以客票清償，
    然被上訴人收取訴外人慶榮營造有限公司交付之客票後，竟未依約將四紙支票退
    回，而向上訴人請求給付票款，有重複求償之嫌，顯屬惡意。
  (二)系爭四紙支票之發票日分別為民國九十年七月二十六日、同年八月一日，依票據
    法第一百三十條規定，應於發票日後七日內即九十年八月二日、九十年八月八日
    為付款之提示，否則對發票人以外之前手喪失追索權。本件被上訴人遲至九十年
    八月二十日始為付款之提示，依法僅得對發票人請求，不得對前手行使追索權。
三、證據：除援用原審之立證方法，另提出慶榮營造有限公司公司執照、營利事業登
    記證、營造業登記證書、臺灣區營造工程工業同業公會甲等會員證書等影本各一
    件為證。
乙、被上訴人方面：
一、聲明：求為判決如主文所示。
二、陳述：除與原審判決書所載者相同茲予引用外，補稱：
  (一)上訴人背書係保證付款，而非見證。
  (二)上訴人託人商請延後付款，故被上訴人遲至九十年八月二十日始請求票款。
三、證據：除援用原審之立證方法外，另提出合作契約書、借據影本各一件為證。
丙、本院依職權訊問證人劉閔龍。
    理      由
一、本件被上訴人起訴主張：其執有訴外人慶榮營造有限公司（設桃園縣新屋鄉○○
    村○○路一五八號）所簽發、經上訴人背書如附表所示之支票四紙，於九十年八
    月二十日屆期提示不獲兌現，爰依票據法律關係，訴請上訴人給付票款一百六十
    萬元，及自提示翌日起至清償日止，按週年利率百分之五計算之利息等語。上訴
    人則以：被上訴人明知上訴人係以見證人之身分簽名於系爭支票，不負連帶清償
    之義務，且訴外人慶榮營造有限公司交付支票予被上訴人時，曾言明該四紙支票
    係保證票，不得兌現，慶榮營造有限公司將另行以客票清償，然被上訴人收取客
    票後，竟重複向上訴人請求給付票款，顯屬惡意，又系爭四紙支票之發票日分別
    為民國九十年七月二十六日、同年八月一日，依票據法第一百三十條規定，應於
    發票日後七日內即九十年八月二日、九十年八月八日為付款之提示，本件被上訴
    人遲至九十年八月二十日始為付款之提示，依法對發票人以外之前手喪失追索權
    等語資為抗辯，並聲明：廢棄原判決，駁回被上訴人在第一審之訴。
二、被上訴人主張其執有訴外人慶榮營造有限公司簽發、上訴人背書如附表所示之支
    票，於九十年八月二十日屆期提示不獲兌現之事實，業據其提出與其所述相符之
    系爭支票及退票理由單影本各四紙為證，上訴人亦自承確為其本人所背書，堪信
    為真正。
三、惟按，「支票之執票人，應於左列期限內，為付款之提示：(一)發票地與付款地在
    同一省（市）區內者，發票日後七日內。(二)發票地與付款地不在同一省（市）區
    內者，發票日後十五日內。(三)發票地在國外，付款地在國內者，發票日後二個月
    內」，「執票人不於第一百三十條所定期限內為付款之提示者，對於發票人以外
    之前手，喪失追索權」，票據法第一百三十條、第一百三十二條分別定有明文。
    系爭四紙支票之發票日分別為九十年七月二十六日、同年八月一日，發票地與付
    款地均在國內等情，為兩造所不爭執，則依同法第一百三十條之規定，被上訴人
    至少應於發票日後十五日內為付款之提示，而被上訴人遲至九十年八月二十日始
    為付款之提示，揆諸前揭規定，對屬於發票人以外之前手即被上訴人已喪失追索
    權。
四、從而，被上訴人基於票據之法律關係，訴請上訴人給付系爭支票之票款一百六十
    萬元及法定遲延利息，即屬無據，為無理由，應予駁回。原審宣示判決筆錄未及
    審酌於此，而為被上訴人勝訴之判決，並依職權宣告假執行，尚有未洽，上訴意
    旨就此部分指摘原判決不當，求予廢棄改判，為有理由，爰由本院予以廢棄改判
    如主文第二項、第三項所示。
五、本件判決基礎已臻明確，兩造其餘之攻擊防禦方法及訴訟資料經本院斟酌後，核
    與判決不生影響，無逐一論述之必要，併予敘明。
六、據上論結，本件上訴為有理由，依民事訴訟法第四百三十六條之一第三項、第四
    百五十條、第七十八條、第四百六十三條，判決如主文。
附表：
┌─────┬──────┬──────┬────┬────┬────┐
│支票號碼  │付款人      │付款地      │面額    │發票日  │提示日  │
├─────┼──────┼──────┼────┼────┼────┤
│AT0000000 │中興商業銀行│臺北市○○路│四十萬元│90.7.26 │90.8.20 │
│          │永吉分行    │三○六號    │        │        │        │
├─────┼──────┼──────┼────┼────┼────┤
│AT0000000 │同右        │同右        │三十萬元│90.7.26 │同右    │
├─────┼──────┼──────┼────┼────┼────┤
│AT0000000 │同右        │同右        │三十萬元│90.7.26 │同右    │
├─────┼──────┼──────┼────┼────┼────┤
│AT0000000 │同右        │同右        │六十萬元│90.8.1  │同右    │
└─────┴──────┴──────┴────┴────┴────┘
中　　　華　　　民　　　國　　九十一　　年　　　十　　　月　　 十七　　 日
                            臺灣士林地方法院民事第二庭
~B審判長法官　李玉卿
~B法　　　官　陳梅欽
~B法　　　官　陳玉曆
右為正本係照原本作成。
本件當事人須以本判決適用法律顯有錯誤為上訴理由時，始得於本判決送達後二十日
內向本院提出上訴狀，如已於本判決宣示後送達前提起上訴者，應於判決送達後十日
內補具上訴理由，（均按他造當事人之人數附繕本），並經本院許可後方得上訴最高
法院。
中　　　華　　　民　　　國　　九十一　　年　　　十　　　月　　二十一　　日
~B法院書記官　謝金宏
